【裁判字號】    91,自,855
【裁判日期】    920304
【裁判案由】    傷害
【裁判全文】
臺灣臺中地方法院刑事判決                          九十一年度自字第八五五號
    自  訴  人  丁○○
    被      告  乙○○
                丙○○
                甲○○
    共      同
右列被告等因傷害案件，經自訴人提起自訴，本院判決如左：
    主  文
乙○○共同傷害人之身體，處拘役貳拾日，如易科罰金，以佰元折算壹日。
丙○○共同傷害人之身體，處有期徒刑貳月，如易科罰金，以佰元折算壹日。
甲○○無罪。
    事  實
一、乙○○、丙○○均係位於臺中市○○路○段「文心凱旋二期」社區之住戶，而丁○○則受僱於隆鎰公寓大廈管理維護有限公司，且由該公司派駐在上開社區之擔
    任管理員之工作，並曾因與丙○○在社區發生糾紛而遭丙○○傷害在案（丙○○
    所涉傷害案件，業經臺灣高等法院台中分院判決確定在案）。緣於民國九十一年
    十月二日上午九時五十分許，丁○○於上開臺中市○○路五一號社區管理室值勤
    時，接獲社區清潔員黃素梅告知有人於地下室停車場欲撕毀公告，遂下樓察看，
    適見乙○○、丙○○二人在該社區地下室公告欄附近，丁○○乃向前質問乙○○
    、丙○○二人何以撕下公告，詎乙○○、丙○○二人乃心生不滿，遂共同基於傷
    害人身體之犯意聯絡，由丙○○以手勾勒住丁○○之脖子，乙○○則趁丁○○反
    抗之際，徒手毆打丁○○右胸部一拳，並在混亂中扯破丁○○右胸之上衣口袋（
    毀損部分未據告訴），致曾樹林受有右側前胸皮下出血之傷害。
二、案經丁○○向本院提起自訴。
    理  由
壹、被告乙○○、丙○○有罪部分：
一、訊據被告乙○○、丙○○二人固不否認當日曾在社區地下停車場遇見自訴人丁○○之事實，惟均矢口否認有何傷害之犯行，被告乙○○辯稱：當日係要陪同告甲○○至法院開庭，在社區地下停車場見到自訴人在吼被告丙○○，伊走過去欲察
    看何事，當場僅對自訴人說伊要出庭後就離開現場，並無以拳頭傷害自訴人云云
    ；被告丙○○則以：渠並未以手鉤住自訴人脖子，亦無與被告乙○○共同毆打自
    訴人云云，資為辯解。經查：
（一）右揭事實，業據自訴人丁○○於本院審理時指訴綦詳，並有財團法人中國醫藥
      學院附設醫院診斷證明書一份在卷可稽。而證人即當日通報自訴人之該社區清
      潔人員黃素梅於本院調查時結證稱：「當天我在掃地下室，看到丙○○與另一
      名男子在撕公告，甲○○也有在現場，在Ａ、Ｂ棟的中間，我就趕緊上來向管
      理員說，我請他趕快下去處理，後來管理員被打的情形我沒有看到，當時我人
      在Ａ、Ｂ棟中間靠近全面的部分。」「我有看到管理員被一名男子勒住脖子，
      我就趕緊跑到樓上請委員下來處理。除了自訴人之外，還有三人在現場。除了
      在庭的被告外，還有另一名男子。」等語（見本院九十一年十一月十九日訊問
      筆錄）；另證人蘇見福亦到庭結證稱：「我與被告不熟，我當天剛好開車要上
      班，就在車道轉彎處看到管理員被一個人用手將脖子扣住，有無被打我不知道
      ，扣住脖子的人是何人我不知道，也不認識，所以開車去上班，我有看到管理
      員一直掙扎，因為沒有我的事，我不想多管，所以我沒有下車。我看到現場總
      共有三個人，到底是何人在場我不知道。之後到今天為止，我只去向他領過掛
      號信而已，沒有講過與本案有關的事情。」等語明確（見本院九十一年十一月
      十九日訊問筆錄），是自訴人所述當日遭被告乙○○、丙○○二人傷害之事實
      ，核均與證人黃素梅、蘇見福二人所結證之情節相符，參以被告乙○○、丙○○亦不否認當日確實在社區地下停車場見過自訴人等情，顯見與自訴人遭毆傷
      之時間、地點均具直接關連性，則上開證人之證言，應非虛構，自屬可採。
（二）又證人黃崇仁亦到庭結證稱：「我家住在管理室的隔壁，那天我開店以後，就
      聽到管理員及清潔員說地下室有人撕公告，自訴人下去阻止被打，我打電話叫
      自訴人去驗傷，並打電話通知文昌派出所前來處理。當庭的這兩位警員就到我
      們社區處理，告訴我如果驗傷回來，再到派出所去做筆錄。」、「我所謂的管
      理員就是自訴人，他那時候身上有傷，且衣服也被撕破，清潔員上來跟我說管
      理員脖子被掐住，有無受傷我不知道，到最後才知道。」等語明確（見本院九
      十一年十二月十七日訊問筆錄），而證人黃崇仁所證稱之報案情節，均核與證
      人即當日接獲報案前往處理之員警詹益忠、吳玉龍二人於本院調查時結證稱：
      「報案沒有紀錄，勤務中心有紀錄，詳細日期我已忘記，我們那天到現場時，
      被害人已去醫院檢查，那天確實有發生傷害的案件，有人報案，勤務中心通知
      我們到現場瞭解，我們沒有找到被害人就走了。」等語之情節相符（見本院九
      十一年十二月十七日訊問筆錄），若自訴人當日並無遭受傷害，何以須報警前
      來處理？此益證自訴人上揭所述確實遭被告乙○○、丙○○二人毆傷之事實。
      雖自訴人之指訴內容與證人黃素梅、蘇見福二人關於事實細節部分之證述內容
      略有出入，然自訴人與該二證人就被告乙○○、丙○○二人何以傷害自訴人之
      緣起及如何傷害自訴人等主要情節，均無齟齬之處，況人之記憶有限，對於事
      物發生之細節部分難免會有所遺忘，是自難僅以自訴人指訴之內容先後略有出
      入或證人黃素梅、蘇見福二人就案發事實細節部分之證述內容略有不一，即遽
      以否定自訴人之指訴及證人黃素梅、蘇見福二人之證述內容。
（三）雖證人李玉珍於本院調查時結證稱：「我是社區第十屆財務委員，九十一年十
      月二日當天我載被告三人出庭，約在我一三二號停車位，我先發動車子，我就
      載車子裡面等他們，甲○○有先出去看他的車位有無被佔用，其餘二位被告在
      我車位的左前方等候甲○○，我在發動車子的之後聽到自訴人大聲的向丙○○
      說你為何撕公告，丙○○說他沒有撕公告，他們兩個人站得位置，就在我車子
      附近，公告也在那邊，乙○○見狀就過來問他們二人在幹嘛，乙○○叫自訴人
      不要耽誤他出庭的時間，自訴人說這邊有攝影機，我要去告你們。我沒有看到
      自訴人身上有傷。我當時也沒有看到他們二人在拉扯，自訴人離開後，甲○○
      才到我車位這邊來，才問及說自訴人下來做什麼。」等語，然證人李玉珍既未
      下車察看，何以能知悉自訴人與被告乙○○、丙○○二人發生爭執之事，況證
      人李玉珍當日係欲與被告乙○○、丙○○等人一同前往法院出庭應訊，顯見其
      與被告乙○○、丙○○二人之交情匪淺，則證人李玉珍之證言對被告乙○○、
      丙○○有所迴護，亦屬當然，故證人李玉珍之證言並不足採。
（四）又依卷附之診斷證明書所載自訴人之病名為：「右側前胸皮下出血」等語，且
      參以該診斷證明書之開立日期確實為九十一年十月二日等情，鮮見與自訴人所
      述遭毆傷之情節並無矛盾之處，是自訴人指稱遭被告乙○○、丙○○共同毆打
      右前胸一節，應堪採信，被告乙○○、丙○○二人否認有傷害自訴人云云，顯
      屬飾卸之詞，不足採信。本件事證明確，被告乙○○、丙○○二人之犯行，洵
      堪認定。
二、核被告乙○○、丙○○二人所為，均係犯刑法第二百七十七條第一項之傷害罪。
    被告乙○○與丙○○二人就上揭犯行，有犯意聯絡及行為分擔，為共同正犯。爰
    審酌被告丙○○前曾因社區糾紛而多次傷害他人，其中並曾因傷害自訴人而經臺
    灣高等法院台中分院於九十年十月十六日判處拘役二十日確定在案，有臺灣高等
    法院被告全國前案紀錄表一份在卷可稽，素行不良，詎不思妥適解決細故爭端，
    動輒以暴力之激烈方式傷害他人，手段甚為激烈，惡性較重，且犯後復矢口否認
    犯行，毫無悔意，另審酌被告乙○○並無前科，此有上揭被告全國前案紀錄表附
    卷足參，僅因細故即對他人施暴，惟僅毆打自訴人一拳，其惡性較輕，暨考被告
    乙○○、丙○○二人犯罪之動機、目的及自訴人傷害程度等一切情狀，分別量處
    如主文所示之刑，並均諭知易科罰金之折算標準。
貳、被告甲○○無罪部分：
一、自訴意旨略以：被告甲○○基於教唆傷害人身體之犯意，唆使被告乙○○、丙○○二人於上揭時、地共同傷害自訴人丁○○，並在旁大喊：「用力打，打死他」
    等語，致自訴人曾樹林受有右側前胸皮下出血之傷害，因認被告甲○○涉犯刑法
    第二十九條、第二百七十七條第一項之教唆傷害罪嫌云云。
二、按犯罪事實應依證據認定之，無證據不得推定其犯罪事實，又不能證明被告犯罪
    或其行為不罰者，應諭知無罪之判決，刑事訴訟法第一百五十四條及第三百零一
    條第一項分別定有明文。而告訴人或自訴人之指訴，本以使被告受刑事訴追或處
    罰為目的，故其陳述是否與事實相符，自應調查其他證據，以資審認，苟其所為
    攻擊之詞，尚有瑕疵，則在此瑕疵未予究明以前，即不能遽採為斷罪之基礎（最
    高法院六十九年臺上字第一五三一號判例參照）。又認定犯罪事實，所憑之證據
    ，雖不以直接證據為限，間接證據亦包括在內，然無論直接或間接證據，其為訴
    訟上之證明，須於通常一般之人均不致於有所懷疑，而得確信其為真實之程度者
    ，始得據之為有罪之認定，倘其證明尚未達到此一程度，而有合理性懷疑之存在
    時，即無從為有罪之認定，（最高法院著有七十六年臺上字第四九八六號判例可
    資參照）。
三、本件自訴人認被告甲○○涉有刑法第二十九條、第二百七十七條第一項之教唆傷
    害罪嫌，無非以證人黃素梅、蘇見福及黃崇仁之證言，及診斷證明書一紙為其論
    據。然訊之被告甲○○堅持否認有何傷害犯行，辯稱：當日係要前往法院出庭，
    並未曾與自訴人接觸，亦無唆使被告乙○○、丙○○二人傷害自訴人等語。經查
    ：
（一）同案被告乙○○、丙○○於本院調查時均一致否認被告甲○○有何教唆渠等二
      人傷害自訴人之犯行，另自訴人於本院審理時係陳稱：「丙○○與乙○○二人
      與我有身體接觸，甲○○她從旁邊走過來，我認為她指使其餘被告二人打我。
      丙○○先掐住我的脖子，乙○○抓住我的衣服，打我一拳，打我右前胸。」等
      語（見本院九十二年二月十八日審判筆錄），顯見自訴人認被告甲○○教唆被
      告乙○○、丙○○二人對其為傷害事實一節，應僅係屬自訴人個人主觀上之猜
      測而已，是尚難憑自訴人個人之臆測，即遽認被告甲○○涉有上揭教唆傷害之
      犯行。
（二）況證人黃素梅亦僅證稱：當日在地下停車場確實見過被告甲○○，然並未見到
      被告甲○○曾說過任何話，亦未見到被告甲○○出手毆打自訴人等語，惟被告
      甲○○當日既係要與被告乙○○、丙○○等人一同前往法院出庭，則被告甲○○出現在社區地下停車場乃屬當然，亦難僅以被告甲○○當日曾出現在社區地
      下停車場之事實，即率以推斷被告甲○○有教唆傷害自訴人之事實，另依證人
      黃崇仁、蘇見福二人之證述內容，均未敘及被告甲○○有何教唆傷害之事實，
      是僅依證人黃素梅、黃崇仁及蘇見福等人之證言，並不足認定被告甲○○確有
      教唆被告乙○○、蘇見福二人傷害自訴人之犯行。
（三）綜上所述，自訴人雖被告甲○○教唆傷害之犯行指訴歷歷，然僅依自訴人之片
      面指訴及卷附診斷證明書之記載，尚難為被告甲○○不利之認定。此外，復查
      無其他積極證據足資證明被告甲○○有自訴人所指訴之犯行，既然不能證明被
      告甲○○犯罪，自應諭知無罪之判決。
據上論斷，應依刑事訴訟法第三百四十三條、第二百九十九條第一項前段、第三百零
一條第一項，刑法第二十八條、第二百七十七條第一項、第四十一條第一項前段，罰
金罰鍰提高標準條例第一條前段、第二條，判決如主文。
中      華      民      國     九十二    年      三      月      四     日
                                臺灣臺中地方法院刑事第四庭
                                   法  官  王  世  華
右正本證明與原本無異。
如不服本判決，應於判決送達後十日內向本院提出上訴狀，上訴於臺灣高等法院臺中
分院( 須附繕本 )。
                                   書記官
中      華      民      國     九十二    年      三      月      五     日
附錄本案論罪科刑法條全文
刑法第二百七十七條第一項
傷害人之身體或健康者，處三年以下有期徒刑、拘役或一千元以下罰金。


司法院資訊處製作；財團法人民間司法改革基金會備份。
